【裁判字號】    89,勞上易,26
【裁判日期】    891212
【裁判案由】    損害賠償
【裁判全文】
台灣高等法院民事判決  八十九年度勞上易字第二六號
    上  訴  人  邱春光
                即石門企業社
    被  上訴人  甲○○        .
                丙○○        .
                乙○○        .
    兼右二人
    法定代理人 丁○○        .
右當事人間損害賠償事件，上訴人對於中華民國八十九年六月三十日臺灣桃園地方法
院八十九年度勞訴字第八號第一審判決提起上訴，本院判決如左：
    主    文
原判決廢棄。
被上訴人在第一審之訴及假執行之聲請駁回。
第一、二審訴訟費用由被上訴人負擔。
    事    實
甲、上訴人方面：
一、聲明：
    (一)原判決廢棄。
    (二)被上訴人在第一審之訴及假執行之聲請均駁回。
二、陳述：除與原判決記載相同者外，補稱略以：
    (一)被上訴人之被繼承人楊繡差於民國八十八年十月二十一日起受僱於上訴人任職
      打掃工作，至八十八年十一月五日發生車禍時，其僅到職十五天，且每天之工
      作時數僅二至四小時，並未有固定之工作時間，是依勞動基準法（下稱勞基法
      ）施行細則第十三條規定，楊繡差基本工資自應按工作時間比例計算為新台幣
      （下同）七千九百二十元，其喪葬費及死亡補償費應為三十五萬六千四百元。
    (二)楊繡差於事故當天中午十二時下班後未直接返家，迄至下午六時左右始於途中
      發生車禍，依內政部七十四年八月二十八日台內勞字第三三三九九三號函所示
      ，其應非屬職業災害。
三、證據：援用第一審所提證據，並聲請訊問證人古玉珍。
乙、被上訴人方面：甲○○未於言詞辯論到場，亦未提出任何書狀為任何陳述。丁○
    ○、丙○○、乙○○未於言詞辯論到場，惟據其於準備程序所為聲明、陳述如后
    ：
一、聲明：駁回上訴。
二、陳述：除與原判決記載相同者外，補稱略以：楊繡差任職上訴人公司之卡拉ＯＫ
    服務生，工作時間自中午十二時迄下午六時，故楊繡差係於下午六時下班後返家
    途中發生車禍，應屬職業災害。
三、證據：援用第一審所提證據。
    理    由
一、本件被上訴人經合法通知，未於言詞辯論期日到場，核無民事訴訟法第三百八十
    六條各款所列事由，爰依上訴人之聲請由其一造辯論而為判決。
二、被上訴人主張其等之被繼承人楊繡差受僱於上訴人，於八十八年十一月五日下午
    六時許下班返家途中，僅距公司約一百公尺左右之處即發生車禍身亡，因上訴人
    僱用楊繡差後自始均未依法為楊繡差辦理勞工保險，致被上訴人無法請領勞工保
    險給付，而上訴人亦未給付喪葬費及補償費，因而依勞動基準法第五十九條第四
    款及同法施行細則第三十三條之規定，訴請上訴人依最低基本工資一萬五千四百
    元計算，給付喪葬費及補償費七十一萬二千八百元及其法定利息等語。上訴人則
    以楊繡差自受僱於上訴人至事故發生時止，僅工作十五天，且其工作性質為臨時
    性之清潔工，工作時間自上午八時至中午十二時僅四小時，並非基本工時八小時
    ，是其基本工資得按工作時間比例計算，每月為七千九百二十元，且楊繡差事故
    當天於中午十二時即下班，惟並未馬上返家，拖至下午六時許始離開公司，是依
    內政部七十四年八月二十八日（74）台內勞字第三三三九九三號函所示，其並非
    職業災害，上訴人自無需負擔補償，縱其死亡屬職業災害，因其基本工資每月七
    千九百二十元，則補償費亦應為三十五萬六千四百元等語，資為抗辯。
三、被上訴人主張楊繡差生前受僱於上訴人，詎上訴人竟未曾為其申請加入勞工保險
    ，楊繡差於八十八年十一月五日下午六時許，自公司離開返家途中，因車禍身亡
    等事實，業據提出戶籍謄本及相驗屍體證明書為證（見原審卷第九至十一頁），
    且為上訴人所不爭執，堪信為真實。
四、被上訴人主張楊繡差係八十八年十一月五日下班後「隨即」返家途中發生車禍身
    亡，惟為上訴人否認，查：原審訊問證人即處理當日車禍之員警謝育儘雖證稱車
    禍發生地點距楊繡差上班處所僅一百公尺，楊繡差是下班往回家途中發生車禍（
    見原審卷五三頁），且經原審於八十九年六月十五履勘現場屬實，製有現場圖在
    卷可憑（見原審卷六八頁），惟經本院訊問任職上訴人公司之員工古玉珍證稱：
    「．．她在石門企業社是臨時工，做打掃清潔的工作，她的工作時間是每天早上
    八時至十二時，十二時後即可回家，我們公司中午都有買便當給我們，她工作約
    有十天，案發當天，她跟我聊天到下午四時多，她何時離開企業社，我不清楚，
    不過我知道當天工作完畢後，他沒有馬上回家」（見本院卷第三四頁），是上訴
    人主張楊繡差發生車禍身亡當日，於中午十二時工作完畢後，仍留在公司與古玉
    珍聊天，並未直接返家，應可相信。被上訴人雖否認古玉珍之證言，惟古玉珍與
    兩造間並無仇隙，古玉珍應無設詞偏頗一方之理，且參酌原審依被上訴人聲請訊
    問之證人胡啟壽證稱：「其他工作情形我不知道，只知道做的是清潔工作」（見
    原審卷第七一頁），另證人袁輪賜於原審證稱：「他工作時間不一定，早做完就
    早走，當天幾點離開，我不清楚」（見原審卷第七一頁反面），故而依證人胡啟
    壽、袁輪賜所陳，均無法確定楊繡差當日離開公司之時間，無從推翻古玉珍證言
    ，此外被上訴人復未能舉其他證据證明楊繡差當日係工作完畢後隨即返家，尚難
    徒以發生車禍地點係在楊繡差自公司返家途中，遽以推論楊繡差是工作完畢後直
    接返家。
五、按所謂職業災害，須勞工因就業場所或作業活動及職業上原因所造成之傷害，即
    造成職業災害之原因，須雇主可得控制之危險始有適用，若危險發生之原因非雇
    主可控制之因素所致，則非屬職業災害認定之範圍。本件楊繡差於工作完畢下班
    後，仍留在公司與古玉珍聊天，而未逕行返家，其雖身在就業場所，惟已非屬作
    業活動範圍，其後自公司返家途中雖發生車禍身亡，顯已非屬因作業活動所造成
    之傷害，應非屬職業災害，參酌內政部 (74)台內勞字第三三三九九三號函令亦
    認「勞工下班後未直接返家，於宿舍休息一段時間後再返家，於途中發生車禍難
    謂為職業災害」，故上訴人主張楊繡差車禍身亡非屬職業災害，應可採信，被上
    訴人主張其係屬職業災害云云，無足可取。
五、綜上所述，上訴人抗辯楊繡差於工作完畢後未直接返家，迄下午六時許返家發生
    車禍，非屬職業災害，自屬可信，被上訴人主張楊繡差自公司返家發生車禍，為
    職業災害云云，為不足採。從而，被上訴人本於勞動基準法第五十條第四款及勞
    動基準法施行細則第三十三條之規定，請求上訴人給付喪葬費及死亡補償七十一
    萬二千八百元及其法定遲延利息，為無理由，不應准許。其假執行之聲請亦失所
    附麗，應併予駁回。原審判命上訴人如數給付，並為假執行之宣告，自有未洽。
    上訴意旨指摘原判決不當，求予廢棄改判，為有理由。自應由本院予以廢棄改判
    ，如主文第二項所示。
四、據上論結，本件上訴為有理由，依民事訴訟法第四百五十條、第四百六十三條、
    第三百八十五條第一項前段、第七十八條、第八十五條第一項前段，判決如主文
    。
中      華      民      國    八十九    年    十二    月      十二      日
                                勞工法庭第三庭
                                        審判長法  官  張  劍  男
                                              法  官  陳  筱  珮
                                              法  官  蘇  芹  英
右正本係照原本作成。
不得上訴。
中      華      民      國    八十九    年    十二    月      十三      日
                                              書記官  黃      愛


司法院資訊處製作；財團法人民間司法改革基金會備份。
